ACORDAO-COMPLETO-2350170

ACÓRDÃO DE RELAÇÃO

ACÓRDÃO DE RELAÇÃO 2621/2019 ATA 11/2019 - SEGUNDA CÂMARA

Acórdão 2621/2019-TCU-Segunda Câmara
	Vistos estes autos de representação encaminhada pelo Tribunal de Contas do Estado do Rio Grande do Sul – TCE/RS a respeito de possíveis irregularidades ocorridas na Prefeitura Municipal de São José do Norte/RS, por ocasião da execução do Programa PROINFÂNCIA, instituído pela Resolução FNDE 6, de 24/4/2007. Os recursos seriam repassados pelo FNDE a partir do PAC2 – 07428/2013 (Escola Proinfância Tipo B –Travessa Dois, R$ 1.522.440,41) e do Convênio 710134/2008 – SIAFI 625.766 (Escola Proinfância Tipo B – Bairro Guarida, R$ 707.070,71) . 
	Considerando que inspeção realizada pelo TCE/RS constatou o seguinte:
		a) a escola projetada para ser construída na Travessa Dois – PAC2 07428/2013, no valor global previsto de R$ 1.522.440,41, e a adesão ao Pregão 94/2012b ocorreu em 17/12/2013, a fim de que a construção fosse executada com a MVC Componentes Plásticos Ltda. No entanto, o contrato sequer chegou a ser assinado e a obra consta no Sistema Integrado de Monitoramento Execução e Controle do MEC – SIMEC como cancelada;
		b)  a escola que deveria ter sido construída no Bairro Guarida – Convênio 710134/2008 (SIAFI 625766) , valor global pactuado R$ 707.070,71, sendo R$ 700.000,00 de parte do FNDE e R$ 7.070,71 de contrapartida do município. Foram celebrados diversos aditivos, sendo que o quinto passou o valor global para R$ 997.687,16, sendo R$ 950.000,00 por parte do FNDE e o restante da prefeitura. O sétimo aditivo prorrogou a vigência em 365 dias, com sua conclusão em 18/6/2014. Em razão da obra ter sido edificada em área de dunas, classificada como área de preservação permanente, o contrato foi encerrado em 28/2/2014. Em 27/5/2014, o MEC comunicou a municipalidade de que fora indeferido o pedido de prorrogação de prazo de vigência do Convênio 710134/2008;
		b.1) a visita do TCE/RS ao canteiro de obras em 30/9/2015, constatou que estava abandonado, existindo apenas algumas vigas de fundação e alguns segmentos de paredes de alvenaria. Foram feitas apenas duas medições de serviços, sendo que a primeira teve o valor de R$ 11.165,32 e a segunda R$ 28.852,34, cujos pagamentos ocorreram, respectivamente, em 31/12/2012 e 9/5/2013.  Em 19/8/2014, o município devolveu R$ 789.172,21 à União em razão do término da vigência do convênio com o FNDE. O FNDE repassou à P. M. de São José do Norte/RS, R$ 700.000,00, em 24/02/2011, conforme informado no SIMEC, sendo que este valor atualizado pelo sistema Débito deste Tribunal de Contas da União, na data de devolução, 19/8/2014, corrigido monetariamente, sem a incidência de juros, resultaria em R$ 860.020,00. Assim, a Prefeitura ainda teria que devolver o valor de R$ 70.847,79 aos cofres do FNDE;
		considerando que as obras para a construção da escola projetada para ser construída na Travessa Dois nem sequer tiveram contrato assinado para execução;
		considerando que as obras para a construção da escola que deveria ter sido construída no Bairro Travessa Dois foram paralisadas em razão da edificação em área de preservação permanente, sendo que o Fundo Nacional de Desenvolvimento da Educação – FNDE apurou débito inicial no aporte de R$ 174.230,15;
		considerando que, em relação a este último, o FNDE já está adotando as medidas de sua alçada no sentido de instaurar tomada de contas especial;
		considerando os pareceres uniformes da então Secretaria de Controle Externo no Estado do Rio Grande do Sul – Secex-RS, pela procedência da presente representação, visto que a equipe de auditoria do TCE-RS logrou demonstrar a existência de dano ao Erário constituído pelo abandono da obra da Escola no Bairro Guarida, que tornará inaproveitável o pouco que foi executado e pago;
		considerando, ainda, que a então Secex/RS propôs também o arquivamento dos autos, tendo em vista que o FNDE está adotando as providências cabíveis para a recuperação do débito, por ser sua competência na qualidade de repassador dos recursos, sendo que, caso infrutíferas as tentativas administrativas, caberá a este também a instauração de tomada de contas especial para apreciação por esta Corte de Contas;
		considerando, finalmente, o disposto no inciso III, do art. 143, do Regimento Interno deste Tribunal;
		os ministros do Tribunal de Contas da União, reunidos em sessão da 2ª Câmara, ACORDAM, por unanimidade, de acordo com os pareceres emitidos nos autos e com fundamento nos arts. 169, inciso V, 235 e 237, inciso IV, do Regimento Interno do TCU, em conhecer desta representação e considerá-la procedente; dar ciência desta deliberação, bem como da instrução da unidade técnica à peça 13, ao Tribunal de Contas do Estado do Rio Grande do Sul – TCE/RS e ao Fundo Nacional de Desenvolvimento da Educação – FNDE e arquivar o presente processo.
1.Processo TC-Processo 000.362/2019-0 (REPRESENTAÇÃO) 
 1.1. Classe de Assunto: VI.
	1.2. Responsável: Município de São José do Norte/RS (CNPJ 88.568.902/0001-70) .
	1.3. Representante: Tribunal de Contas do Estado do Rio Grande do Sul /TCE/RS (CNPJ 89.550.032/0001-74) .
	1.4. Unidade: Município de São José do Norte/RS.
	1.5. Relatora: ministra Ana Arraes.
	1.6. Representante do Ministério Público: não atuou.
	1.7. Unidade Técnica: Secretaria do TCU no Estado do Rio Grande do Sul (Sec-RS) .
	1.8. Representação legal: não há.
	1.9. Determinações/Recomendações/Orientações: não há.

Segunda Câmara

Município de São José do Norte/RS.

Município de São José do Norte/RS (CNPJ 88.568.902/0001-70).

ANA ARRAES

não há.

Não atuou.

REPRESENTAÇÃO (REPR)

Secretaria do TCU no Estado do Rio Grande do Sul (Sec-RS).